【裁判字號】    98,審抗,206
【裁判日期】    980824
【裁判案由】    訴訟救助
【裁判全文】
臺灣高雄地方法院民事裁定             98年度審抗字第206號
抗  告  人  卯○○
相  對  人  台灣汎生製藥廠股份有限公司
法定代理人  亥○○
            辰○○
            申○○
相  對  人  戌○○○
            寅○○
            巳○○
            甲○○
            未○○
            戊○○
            酉○○
            天○○
            乙○○
            午○○
            庚○○
            癸○○
            壬○○
            子○○
            辛○○
            己○○
            丙○○
            丁○○
相  對  人  鼎泰藥品有限公司
法定代理人  丑○○
上列當事人間訴訟救助事件，抗告人對於本院高雄簡易庭民國98
年7 月14日所為98年度雄聲字第215 號裁定，提起抗告，本院裁
定如下：
  主  文
原裁定廢棄。
准予訴訟救助。
抗告程序費用由相對人負擔。
  理  由
一、本件抗告人於原法院聲請及抗告意旨略以：伊因受相對人台
    灣汎生製藥廠股份有限公司及戌○○○誣告涉犯組織犯罪條
    例罪嫌，所持有之本件支票計265 張均遭扣押，致伊無資力
    再支付訴訟費用（合計請求51,798,818元，應徵裁判費467,
    840 元），爰聲請准予訴訟救助。然原裁定竟以伊名下有投
    資第三人漢璽投資股份有限公司（下稱漢璽公司）400,000
    元，並非無恒產而缺乏經濟信用，且非不得以既有財產及自
    身之信用為訴訟費用之籌措為由，駁回伊之聲請。然伊自民
    國89年至98年之受刑事訴追期間，確無任何收入，所持漢璽
    公司之股份亦無法處分換取款項以支付訴訟費用，原裁定認
    伊並非無資力，尚有違誤，爰求為廢棄，並准予訴訟救助等
    語。
二、按當事人無資力支出訴訟費用者，法院應依聲請，以裁定准
    予訴訟救助；法院認定前項資力時，應斟酌當事人及其共同
    生活親屬基本生活之需要，民事訴訟法第107 條定有明文。
三、經查，本件抗告人所起訴請求之金額為51,798,818元，應繳
    之訴訟費用為467,840 元。而經原審依職權調取抗告人之稅
    務電子閘門財產所得調件明細表記載，抗告人於96年、97年
    度各僅有股利所得3,917 元、3,661 元，而其名下雖另有投
    資漢璽公司400,000 元，但漢璽公司於96年及97年間之營業
    收入額均為0 元，有本院向財政部高雄市國稅局調取之稅該
    公司營利事業所得稅申報資料在卷可稽，可見抗告人所投資
    之漢璽公司應已無營情事而無從因營業而獲利或藉該投資所
    表彰之財產價值而為籌措款項。又抗告人因涉嫌組織犯罪條
    例而長期進行刑事訴訟，就一般經驗法則而言，亦無從藉由
    自身之信用而可取得款項週轉，則抗告人陳稱其並無資力可
    支出本件之高額裁判費，即屬可信，應予准許。原裁定未能
    審酌上開情事而駁回其聲請，尚有未洽。抗告人指摘原裁定
    不當，求予廢棄，為有理由。爰由本院將原裁定廢棄，並更
    為裁定如主文所示。
四、據上論結：本件抗告為有理由，依民事訴訟法第492 條、第
    95條、第78條、第85條第1 項前段，裁定如主文。
中    華    民    國    98    年    8     月    24    日
                            民事第二庭
                                審判長法  官  林紀元
                                      法  官  甯  馨
                                      法  官  蘇姿月
以上正本係照原本作成。
如不服本裁定應於送達後十日內向本院提出再抗告狀，並繳納再
抗告費新臺幣1,000 元。再為抗告應以適用法規顯有錯誤為理由
，並經本院之許可，該許可以原裁定所涉及之法律見解具有原則
上之重要性者為限。
中    華    民    國    98    年    8     月    24    日
                                      書記官  蔡靜雯


司法院資訊處製作；財團法人民間司法改革基金會備份。
